臺灣高等法院臺南分院刑事判決　　　　 九十一年度重上更(三)字第一四五號　 Ｃ
　　　上　訴　人
　　　即　被　告　己　○　○
　　　選任辯護人　黃　俊　仁
右上訴人因偽造貨幣案件，不服臺灣雲林地方法院八十八年度訴字第一七四號中華民
國八十八年十月二日第一審判決（起訴案號：臺灣雲林地方法院檢察署八十八年度偵
字第二四七號），提起上訴，經最高法院第三次發回更審，本院判決如左：
      主      文
原判決關於己○○部分撤銷。
己○○連續行使偽造之通用紙幣，累犯，處有期徒刑肆年。
偽造之新臺幣仟元紙幣壹佰捌拾張均沒收。
      事      實
一、己○○曾因違反槍砲彈藥刀械管制條例案件，經臺灣彰化地方法院判處有期徒刑
    七月確定，於民國八十六年六月十四日縮短刑期執行完畢，仍不知悔悟向上，復
    意圖供行使之用，以低價向不詳姓名者購入偽造之新台幣（下同）千元紙幣後，
    基於概括犯意，先於八十七年十月下旬某日在雲林縣斗六市○○路地○道附近，
    將偽造之千元鈔紙幣一百六十張面額共十六萬元交付予不知情之戊○○轉借予綽
    號「小林」之不詳姓名成年男子使用，又於八十七年十二月二十六日晚上七時許
    及同年月三十日凌晨零時許，在雲林縣斗南鎮將軍里中正別莊住處，二度以每十
    張千元偽鈔換四千元真鈔之代價，販售而交付各十張面額合計一萬元之偽鈔予知
    情之庚○○（業經本院判處有期徒刑三年二月確定）使用。
二、綽號「小林」者經由戊○○取得前揭偽鈔後，隨即持往彰化縣田中鎮向一綽號「
    阿猴」之男子洽購毒品，因被發現為偽鈔而全數攜回返還予戊○○，戊○○知悉
    己○○所交付者係偽鈔後，於返還己○○前，擅自留下其中之十張千元偽鈔，嗣
    由其胞兄丁○○取出交予其憲兵友人甲○○，甲○○再經由黃永裕交付予另位憲
    兵簡勝籐，簡勝籐未及時向上呈報而帶在身上，因打球潤溼致其中二張破爛，剩
    下八張由其長官乙○○於八十九年九月一日本院上訴審開庭時當庭交付本院扣案
    ；庚○○向己○○購得之偽鈔則使用殆盡，於八十八年一月一日凌晨四時三十分
    許，在雲林縣斗六市○○路九十三號，為警循線查獲時，僅餘千元偽鈔二張，經
    警於其皮包內起出扣案。
三、案經雲林縣警察局斗六分局移送臺灣雲林地方法院檢察署檢察官偵查起訴。
      理      由
一、訊據被告己○○（下稱被告）矢口否認有何右揭行使或交付偽鈔之犯行，辯稱：
    庚○○係伊兒子丙○○之女友，因伊不贊同丙○○與庚○○來往，且曾毆打庚○○，庚○○才故予誣陷，又伊借給戊○○的是七萬八千元真鈔，戊○○再交給「
    小林」，並無所謂十六萬元偽鈔之事，事實上，戊○○後來亦還伊六萬元云云。
二、經查被告於右揭時地販賣偽鈔予庚○○之事實，業據庚○○於警訊、偵查及本院
    調查時供述綦詳，並有其花用剩餘之二張千元偽鈔紙幣扣案可資佐證，雖庚○○
    一度於原審及本院前審中否認曾向被告購買偽鈔使用，並以其於警訊時藥癮發作
    ，才為不實供述，於檢察官偵查中受到如不按警訊筆錄陳述將被禁見之脅迫云云
    ，為有利於被告之抗辯，然庚○○係因身上被搜到二張千元偽鈔，經警詢問，始
    供稱係向被告購買，業據證人即當時承辦之警員蔡祥裕於原審證述屬實，與其當
    時藥癮是否發作無關，又庚○○於檢察官訊問時，並未受到應按警訊筆錄陳述之
    脅迫，業經本院上更(一)審中當庭勘驗播放八十八年一月一日下午八時四十分起庚○○在檢察官偵查中訊問時之錄音帶無訛，並有本院依庚○○於八十八年一月十
    五日及一月二十六日偵訊錄音帶內容所製作之譯文在卷足稽，另庚○○就其於八
    十七年十二月二十二日十一時五十五分許駕駛懸掛ＹＰ－三四九九號自用小客車
    在雲林縣斗六市○○里○○路石榴一二六號電桿前發生車禍，警方在該小客車內
    查獲千元偽鈔十張部分，於本院九十一年六月十四日調查時供稱該車係丙○○叫
    伊開的（此與丙○○於本院所述相符，丙○○並稱車上偽鈔係渠所放），堅稱伊
    當時不知車上有該偽鈔，惟仍供稱伊曾二次向被告以四千元真鈔購買一萬元偽鈔
    之情，若庚○○有意誣陷被告，自可再將該小客車內查獲千元偽鈔十張部分推給
    被告，斷無如此割裂而選擇性迴護被告之必要，況庚○○供稱被告曾叫伊與丙○○至交流道取他人寄來之偽鈔（見本院卷第一一０頁），質之丙○○亦不否認其
    曾至交流道取偽鈔，雖同時以該偽鈔係自己所購而否認關於被告指使部分（見本
    院卷第一三八頁），與庚○○所述相異，惟至少可證實庚○○所述並非全然不實
    ，且丙○○係被告之子，迴護被告應屬人情之常，參以庚○○於本院調查時供稱
    有向被告購買偽鈔，並指出伊之前係念在與丙○○之一段情始一度有迴護被告之
    舉，現想要重新做人才說出事實，益信其供述於前揭時地曾二次向被告以四千元
    真鈔購買一萬元偽鈔之情為真，被告辯稱其遭庚○○誣陷云云，為其卸責之詞，
    不足採信。至於被告將偽造之千元鈔紙幣一百六十張面額共十六萬元交付予戊○○轉借予綽號「小林」者使用之過程，業據戊○○於本院調查時供述甚詳，「小
    林」將該偽鈔退還戊○○，戊○○於返還被告前，擅自留下其中之十張千元偽鈔
    ，嗣由其胞兄丁○○取出交予其憲兵友人甲○○，甲○○再經由黃永裕交付予另
    位憲兵簡勝籐，簡勝籐未及時向上呈報而帶在身上，因打球潤溼致其中二張破爛
    ，剩下八張由其長官乙○○於八十九年九月一日本院上訴審開庭時當庭交付本院
    扣案，亦經證人乙○○、甲○○、丁○○、簡勝籐於本院（及更審）歷次調查時
    結證屬實，雖上開八張鈔券自丁○○取出交予憲兵輾轉至本院扣案時止，歷經一
    年十月，相關人員確有怠忽，惟若無其事，以證人乙○○、甲○○、簡勝籐等本
    為公務人員，復與本案相關人員無任何利害關係，應不致干冒持有偽鈔刑責之風
    險或殆忽職務之行政責任而虛構事實，彼等所證自具證明力。又戊○○偕綽號「
    小林」者向被告借錢時，戊○○初以為係真鈔，殆被退回始知係偽鈔，復據戊○○供明在卷，雖被告辯稱其借予戊○○及「小林」者係七萬八千元之真鈔，然被
    告於交付前揭鈔券予戊○○不久，即與其子丙○○及綽號「溪洲旺」等不詳姓名
    男子於八十七年十月二十四日在雲林縣林內鄉強行押走戊○○索討款項，因而被
    訴擄人勒贖案，此有相關案卷可稽，顯與一般正常之消費借貸不同，而於該案之
    警訊中丙○○坦承被告交付予戊○○者係十六萬元偽鈔，亦有該警訊筆錄在卷可
    稽，且被告借予戊○○及「小林」者如係真鈔，既有心幫忙戊○○，自無出借後
    未久即急於押人取回所出借款項之理，參以被告所辯之七萬八千元真鈔並無任何
    來源證明，戊○○於被追回偽鈔時，帶於身上之十張偽鈔並未被搜出，而於逃脫
    後交予其兄丁○○，亦據丁○○於另案（即原審八十八年度重訴字第五號案）審
    理中供明，其中八張，連同庚○○經警查獲之二張偽鈔及ＹＰ－三四九九號自用
    小客車內之十張偽鈔，經送臺灣銀行臺南分行轉中央印製廠鑑定結果，認為：「
    該等偽鈔均以四色綱點印刷方式仿印，號碼與官章則以綿條印刷方式偽造；紙質
    與真鈔不同；安全線及水印以灰墨在紙張背面仿製，部分紙張四角『壹仟』、『
    １０００』及人像衣領部分以壓凸方式仿凹版油墨凸起效果。」，均屬偽鈔無訛
    ，此有中央銀行發行局九十年十一月九日（九○）台央發字第○三○○五八八七
    二號函附本院上更二卷可按，被告己○○辯稱其所交給戊○○者係真鈔云云，應
    係卸責之詞，不足採信。本件事證明確，被告犯行堪以認定，應予依法論科。
三、按「收集」偽造之紙幣後，進而「行使」或「交付」他人，係屬不同階段之犯罪
    行為，惟均以意圖行使為犯罪成立要件，而收集係屬低度之危險行為，行使或交
    付則為高度之實害行為。是行為人於意圖行使，收集偽造之紙幣後，復基於行使
    之意思，為行使或交付他人之行為，其低度之「收集」行為自應為高度之「行使
    」或「交付」行為所吸收，論以「行使」或「交付」偽造紙幣罪責。被告意圖供
    行使之用，以低價向不詳姓名者購入偽造之千元紙幣後，先後販賣而交付庚○○
    及借予不知情之戊○○而行使偽造紙幣，其收集偽造紙幣行為為嗣後之交付偽造
    紙幣及行使偽造紙幣行為所吸收。核被告所為，係犯刑法第一百九十六條第一項
    之意圖供行使之用而交付偽造紙幣罪（販賣而交付千元偽鈔二次各一萬元偽鈔予
    知情之庚○○部分）、及行使偽造紙幣罪（將偽造之千元鈔共十六萬元借予不知
    情之戊○○使用部分）。公訴人認被告先後二次販賣而交付各一萬元偽鈔予知情
    之庚○○使用部分，係犯行使偽造紙幣罪，惟庚○○以真鈔價購偽鈔，即明知被
    告持有者係偽鈔而購入，買賣雙方均明知交易標的物為偽鈔，被告此一價賣交付
    偽鈔之行為，應構成刑法第一百九十六條第一項之意圖供行使之用而交付偽造紙
    幣罪，但與起訴之行使偽造紙幣罪，係屬同法條第一項，無變更起訴法條之問題
    ，附為敘明。被告基於意圖供行使之用，而為二次交付偽造紙幣及一次行使偽造
    紙幣行為，時間緊接，而犯同一構成要件之罪名，顯係出於概括犯意反覆為之，
    為連續犯，應依刑法第五十六條之規定論以情節較重之行使偽造之通用紙幣一罪
    ，並加重其刑。被告將偽鈔借予不知情戊○○使用部分，雖未據公訴人起訴，然
    與起訴部分有連續犯之裁判上一罪關係，本院自得一併審理。又被告己○○曾於
    八十三年四月十八日因違反槍砲彈藥刀械管制條例案件，經臺灣彰化地方法院判
    處有期徒刑七月確定，並於八十六年六月十四日縮短刑期執行完畢，有臺灣高等
    法院被告全國前案紀錄表在卷可稽，其於有期徒刑之執行完畢五年以內再犯本件
    有期徒刑以上之罪，為累犯，應依刑法第四十七條規定加重其刑，並與前揭連續
    犯之加重遞加重之。
四、原審予以論科固非無見，惟：(1)原審認被告有於八十七年十月中旬某日，在雲林
    縣斗六市圓環旁，以每五張偽造新台幣千元紙幣一千元之代價，販賣偽造之新台
    幣千元紙幣二萬五千元予辛○○；又於八十七年十二月下旬某日，交付偽造之新
    台幣千元紙幣一萬元借予庚○○使用，詎料庚○○駕駛懸掛ＹＰ－三四九九號自
    用小客車於八十七年十二月二十二日十一時五十五分許，在雲林縣斗六市○○里
    ○○路石榴一二六號電桿前發生車禍受傷，經警方到場處理時，在上開小客車查
    獲上開偽造之新台幣千元紙幣一萬元等事實，而以與公訴部分有連續犯裁判上一
    罪關係為由，予以論罪科刑（未經起訴，且未移送併辦），然原審指辛○○向被
    告購買偽鈔部分，原係根據庚○○於警訊中供述辛○○也曾向被告購買偽鈔等語
    後，原審再至看守所訊問辛○○亦證稱：伊曾於八十七年十月中旬，在雲林縣斗
    六市圓環旁，以五千元向被告購買二萬五千元偽造之新台幣千元紙幣等語，但庚○○就其如何得知辛○○曾向被告購買偽鈔及雙方交易之細節，並未於警訊中供
    明，本院就此部分質之庚○○，亦以「太久忘記了」等語（見本院卷第一一０頁
    ），而無法具體交代，而辛○○除於原審法官至看守所訊問時證稱曾以五千元向
    被告購買二萬五千元偽造之新台幣千元紙幣外，於本院歷次訊問時均否認曾向被
    告購買偽鈔，而供稱係向一綽號「阿忠」者購買，並以渠因法官說庚○○被查獲
    之偽鈔係向伊購買始反咬被告等情解釋為何於原審證稱向被告購買偽鈔，二人前
    後供述不一，參以辛○○於原審法官至看守所訊問時仍稱被告之綽號為「阿忠」
    ，惟該綽號為被告所否認，且據丁○○於另案即被告被訴擄人勒贖之八十八年一
    月二十六日之警訊中稱伊認識己○○，綽號叫「粉鳥通」，丙○○綽號叫「一尾
    」等情，辛○○當時指證被告之綽號為「阿忠」，顯非真實，此部分復無其他實
    物足資佐證，尚難根據庚○○之抽象指陳及辛○○於看守所內一時之指證而認被
    告確有販賣偽鈔予辛○○之行為；至於原審指被告於八十七年十二月下旬某日，
    交付偽造之新台幣千元紙幣一萬元借予庚○○使用，而於所駕駛之ＹＰ－三四九
    九號自用小客車內被搜出該十張千元偽鈔部分，原係根據庚○○警訊及偵查中之
    供述及其確實駕駛該車發生車禍為據，惟庚○○駕駛ＹＰ－三四九九號自用小客
    車於八十七年十二月二十二日十一時五十五分許，在雲林縣斗六市○○里○○路
    石榴一二六號電桿前發生車禍，固屬真實，惟該車並非庚○○所有，而係車禍前
    由丙○○交給庚○○駕駛，並囑其跟在丙○○所駕汽車之後，此經庚○○及丙○○於本院調查中供明，互核相符，而警方在車內所查獲之十張千元偽鈔，庚○○
    於警訊中原供稱係被告借予，嗣於本院調查中改稱不知，以該車係於車禍前由丙○○交付，庚○○於車禍後離開該車之前本有充裕時間取走車內物品，竟未攜走
    車內偽鈔而嗣後經警搜獲，其供稱當時不知偽鈔為何人所有，丙○○於本院直承
    偽鈔屬其所有，尚非不能採信，且庚○○當時與丙○○係親密之男女朋友，明知
    該車係丙○○交付，為迴護丙○○而於得知車內被查獲偽鈔後，於警質問時供稱
    係向被告借來使用，亦非無此可能，是此部分亦難依據前揭事證而認定被告有於
    八十七年十二月下旬某日，交付偽造之新台幣千元紙幣一萬元借予庚○○使用之
    事實，原審就上開事實，對被告論罪科刑，尚有未洽；(2)原審未就被告將十六萬
    元千元偽鈔借予戊○○部分併予審理，亦有未洽；(3)又本案被告購入行使交付之
    偽鈔計一百八十張，其中屬於本案扣案者有十張（即乙○○於八十九年九月一日
    提出於本院之八張及庚○○於八十八年一月一日凌晨四時三十分許，在雲林縣斗
    六市○○路九十三號，為警在其皮包內起出之二張，至於警方於ＹＰ－三四九九
    號自用小客車內所查獲者係丙○○所有，與被告無涉），餘並未能證明已失其效
    用，原審僅沒收十二張偽鈔，亦屬未洽；(4)被告先後二次販賣而交付各一萬元偽
    鈔予知情之庚○○使用部分，係犯意圖供行使之用而交付偽造紙幣罪，原判決認
    係犯行使偽造紙幣罪，亦有未洽。被告上訴意旨仍執陳詞否認犯行，雖不足採，
    但原判決既有可議，即無可維持，應由本院將原判決關於被告己○○部分撤銷改
    判。爰審酌被告之素行、犯罪之動機、手法、所生影響國家金融安定之危害，及
    一般民眾對於通用紙幣使用、收受之安全，妨害通用紙幣公信力，情節非輕，犯
    後並無悔過之意等一切情狀，量處如主文第二項所示之刑，以示懲儆。又被告購
    入行使交付之千元面額偽鈔計一百八十張（即借予戊○○之一百六十張，及販賣
    予庚○○之二十張），不問屬於犯人與否，應依刑法第二百條之規定，併予宣告
    沒收。
據上論斷，應依刑事訴訟法第三百六十九條第一項前段、第三百六十四條、第二百九
十九條第一項前段，刑法五十六條、第一百九十六條第一項、第二百條、第四十七條
，罰金罰鍰提高標準條例第一條前段，判決如主文。
本案經檢察官劉欽銘到庭執行職務。
中    華    民    國      九十一      年      九      月    二十四      日
                      臺灣高等法院臺南分院刑事第三庭
                                      審判長法官  黃    崑    宗
                                            法官  林    勝    木
                                            法官  葉    居    正
右正本證明與原本無異。
如不服本判決，應於判決送達後十日內向本院提出上訴狀，其未敘述理由者並應於提
出上訴狀後十日內向本院補提理由書（應附繕本)。
                                      法院書記官  陳    嘉    琍
中    華    民    國      九十一      年      九     月     二十七      日
附錄法條：
刑法第一百九十六條第一項：行使偽造、變造之通用貨幣、紙幣、銀行券，或意圖供
                          行使之用而收集或交付於人者，處三年以上十年以下有
                          期徒刑，得併科五千元以下罰金。
